【裁判字號】    90,上易,30
【裁判日期】    900710
【裁判案由】    清償債務
【裁判全文】
臺灣高等法院高雄分院民事判決  九十年度上易字第三○號
      上  訴  人  戊○○
      訴訟代理人  丁○○
      被上訴人    大眾商業銀行股份有限公司
      法定代理人  丙○○
      訴訟代理人  甲○○
                  乙○○
右當事人間請求清償債務事件，上訴人對於中華民國八十九年十一月三十日年臺灣高
雄地方法院八十九字度訴第一九七三號第一審判決提起上訴，本院判決如左：
      主      文
上訴駁回。
第二審訴訟費用由上訴人負擔。
      事      實
甲、上訴人方面：
一、聲明：求為判決：(一)原判決關於上訴人敗訴部分廢棄。(二)上開廢棄部分，被上訴
    人在第一審之訴駁回。
二、陳述：除與原判決記載相同，茲予引用外，補稱：
  (一)上訴人簽屬之保證書其保證範圍應僅限於第三人和記精密機械有限公司（下稱和
    記公司）於八十七年八月二十五日向被上訴人所借之六十萬元及四十萬元借款，
    不及於其他借款。而該八十七年八月二十五日之六十萬元及四十萬元借款，和記
    公司業於八十八年二月間清償完竣，上訴人連帶保證之主債務業經清償而消滅，
    連帶保證責任亦隨之失所附麗。系爭借款是上訴人簽署保證書後和記公司第三次
    借款。被上訴人對於其後之二次借款均不知情，亦無通知上訴人，如何竟仍要求
    上訴人對於不確定之他人借款無限地負責。
  (二)系爭借款契約簽定當時（即八十八年八月三日），和記公司應被上訴人之要求，
    必須另覓尋保證人才能貸予款項，和記公司乃應被上訴人所要求，覓得訴外人丁
    ○○、曾勝隆、鍾明璋、黃將中四人於八十八年八月五日於和記公司所在地之辦
    公室內由該四人再行簽署連帶保證書，為系爭借款擔任連帶保證人，八十八年八
    月三日簽署借據及八十八年八月五日簽署連帶保證書當時，和記公司與被上訴人
    言明並約定前保證書應予作廢，而以八十八年八月五日另行簽署之保證書作為八
    月三日借款六十萬元及四十萬元之連帶保證，應與上訴人所簽署之連帶保證書無
    關。又上訴人所簽署之連帶保證書應至八十八年八月三十一日屆滿，既已有連帶
    保證人之保證，則依常理更無期滿前另行簽署另一份連帶保證書重複保證之理。
三、證據：援用原審所提證據。
乙、被上訴人方面：
一、聲明：求為判決：如主文所示。
二、陳述：除與原判決記載相同，茲予引用外，補稱：被上訴人所請求之事實乃訴外
    人和記公司於八十七年八月二十一日邀同上訴人為連帶保證人與被上訴人簽立週
    轉金貸款契約，和記公司於八十八年八月三日向被上訴人申借之四十萬元及六十
    萬元，係和記公司依據週轉金貸款契約向被上訴人申借之款項，依前揭週轉金貸
    款契約及借據，上訴人自應負連帶保證責任。
三、證據：援用原審所提證據。
      理      由
一、本件被上訴人起訴主張：訴外人和記公司於八十七年八月二十一日邀同上訴人及
    原審共同被告曾勝隆（業經原審判決敗訴確定）為連帶保證人與伊簽立週轉金貸
    款契約，借款額度為二百五十萬元，借款動用期間為八十七年八月十七日起至八
    十八年八月三十一日止，逕由借款人和記公司出具借據，申請循環動用，每筆期
    限最長不得超過六個月，而和記公司於八十八年八月三日向伊借得如原判決附表
    所示金額二筆，共計一百萬元，八十九年二月三日到期，並約定利息自借款日起
    以每一個月為一期按期繳付，本金屆期清償，如有任何一宗債務不依約付息或清
    償本金時，其債務即視為全部到期，借款人即喪失期限之利益，遲延履行給付本
    金或利息時，除仍按上開利率計息外，其逾期在六個月以內者，按上開利率百分
    之十；逾期超過六個月部分，按上利率百分之二十加付違約金。詎和記公司僅繳
    息至八十九年一月十二日，嗣後未再清償，依約未到期債務視為全部到期。上訴
    人自應依連帶保證之法律關係，負連帶清償責任等情，求為命上訴人與原審共同
    被告曾勝隆連帶給付九十七萬九千四百七十八元，及如原判決附表所示之利息、
    違約金之判決。
二、上訴人則以：系爭借款係伊簽署保證書後，和記公司之第三次借款。伊擔任和記
    公司八十七年八月二十一日之六十萬元及四十萬元借款連帶保證人，該二筆借款
    業已於八十八年二月間清償完竣。系爭一百萬元借款（即八十八年八月三日之借
    款），伊並不知情，且系爭借款簽訂時被上訴人與和記公司言明八十七年八月二
    十一日保證書作廢，而由和記公司另覓保證人擔任系爭借款之保證人，伊保證責
    任，亦因新保證契約之簽定而為免除等語，資為抗辯。
三、查被上訴人主張訴外人和記公司於八十七年八月二十一日與被上訴人訂立週轉金
    貸款契約，合計借款額度二百五十萬元，借款動用期限自八十七年八月十七日起
    至八十八年八月三十一日止，並由上訴人擔任上開借款之連帶保證人，而訴外人
    和記公司於八十八年八月三日向被上訴人分別借款六十萬元及四十萬元二筆款項
    ，金額共計一百萬元，和記公司繳納利息至八十九年一月十二日，即未繳納，已
    為被上訴人向法院聲請准予核發支付命令確定在案等情，有被上訴人提出之授信
    約定書、週轉金貸款契約書三份、借據二份、保證書、收息記錄查詢單、支付命
    令暨確定證明書等影本為證（見原審卷七頁至一五頁），並為上訴人所不爭執，
    自堪信為真實。
四、上訴人雖抗辯：系爭一百萬元借款（即八十八年八月三日之借款），伊並不知情
    ，且系爭借款簽訂時被上訴人與和記公司言明八十七年八月二十一日保證書作廢
    ，由和記公司另覓保證人擔任系爭借款之保證人，伊自不負系爭借款保證責任云
    云。惟按保證人與債權人約定就債權人與主債務人間所生一定債之關係範圍內之
    不特定債務，預定最高限額，由保證人保證之契約，學說上稱為最高限額保證。
    此種保證契約如定有期間，在該期間內所生約定範圍內之債務，不逾最高限額者
    ，均為保證契約效力所及；如未定期間，保證契約在未經保證人依民法第七百五
    十四條規定終止或有其他消滅原因以前，所生約定範圍內之債務，亦同。故在該
    保證契約有效期間內，已發生約定範圍內之債務，縱因清償或其他事由而減少或
    消滅，該保證契約依然有效，嗣後所生約定範圍內之債務，於不逾最高限額者，
    債權人仍得請求保證人履行保證責任（最高法院七十七年度台上字第九四三號判
    例可資參照）。本件兩造所簽定之週轉金貸款契約第二條約定：「借款動用期間
    ，自民國八十七年八月十七日起至八十八年八月三十一日止，‧‧‧」及保證書
    約定「保證人保證和記精密機械有限公司對被上訴人所負之一切債務，以本金新
    台幣二百五十萬元為限，願與債務人連帶負全部償付之責任，並由每一保證人負
    單獨清償全部之責，各保證人並願遵守左列各條款：‧‧‧」（見原審卷一二至
    一三頁），可知系爭週轉金之連帶保證人就借款人於八十七年八月十七日起至八
    十八年八月三十一日止，向被上訴人申請循環動用之款項於二百五十萬元之額度
    內，負連帶保證之責，其性質即為學說上所稱之「最高限額保證」。而本件訴外
    人和記公司向被上訴人借得之系爭金額，乃依據其與被上訴人間之週轉金貸款契
    約，此觀借據第二條之約定（見原審卷七、八頁）自明，足認系爭借款係和記公
    司依據週轉金貸款契約向被上訴人申借之款項，則系爭款項既為借款動用期間所
    發生之借款，上訴人自應依週轉金貸款契約及保證書之約定，負連帶保證之責。
    而訴外人和記公司於借得系爭款項後，僅繳納利息至八十九年一月十二日，尚餘
    有本金九十七萬九千四百七十八元，有被上訴人提出之支付命令為證（見原審卷
    四三、四四頁）。因此，被上訴人依上開週轉金貸款契約及保證契約，請求上訴
    人連帶給付上開金額，依法有據。上訴人辯稱：其所保證之借款系八十七年八月
    二十五日之借款債務，而該債務業已因清償而消滅，則其所負之保證責任因主債
    務消滅而失所附麗而不存在云云，顯與週轉金貸款契約之約定不符，其所辯自不
    可採。
五、上訴人又辯稱：八十八年八月三日簽署借據及八十八年八月五日簽署連帶保證書
    當時，和記公司與被上訴人言明並約定前保證書應予作廢，而以八十八年八月五
    日另行簽署之保證書作為八月三日借款六十萬元及四十萬元之連帶保證云云。然
    觀諸八十八年八月五日訂定之週轉金貸款契約及保證書（見原審卷四七、五五頁
    ），乃就和記公司自八十八年八月五日起至八十九年七月三十一日止於二百萬元
    之借款額度內所為之借款債務為保證，與上訴人八十七年間簽立之週轉金貸款契
    約及保證書（見原審卷四五、四六、五六頁），所保證之債務期間為八十七年八
    月十七日起至八十八年八月三十一日止，於二百五十萬元額度內所為之借款，二
    借款債務之額度、期間均不相同，非如上訴人所指稱之同一債務重複保證，前保
    證契約因後保證契約之簽定而為免除保證責任之情事。本件上訴人主張被上訴人
    有與和記公司言明八十七年八月二十一日保證書作廢云云，為被上訴人所否認，
    上訴人又未能舉証以實其說。是上訴人之保證責任，自不因新保證契約之訂立而
    免除其保證責任。上訴人辯稱其保證責任因新保證契約之簽定而為免除云云，洵
    不可採。本件系爭借款既為借款動用期間所發生之借款，則被上訴人依週轉金貸
    款契約及保證書之約定，請求上訴人負連帶保証之責，自屬有據。
六、綜上所述，被上訴人請求上訴人與原審共同被告曾勝隆連帶給付九十七萬九千四
    百七十八元，及如原判決附表所示之利息、違約金，為有理由，應予准許。原審
    為上訴人敗訴之判決，並無不合。上訴意旨，指摘原判決不當，求予廢棄改判，
    為無理由，應予駁回。
七、據上論結，本件上訴為無理由，依民事訴訟法第四百四十九條第一項、第七十八
    條，判決如主文。
中      華      民      國    九十      年      七      月      十      日
                                      臺灣高等法院高雄分院民事第四庭
~B1審判長法官  王錦村
~B2法      官  許明進
~B3法      官  曾錦昌
右為正本係照原本作成。
不得上訴。
中      華      民      國    九十      年      七      月      十三    日
~B法院書記官  施耀程
                                                                        Ｑ


司法院資訊處製作；財團法人民間司法改革基金會備份。
